ACORDAO-COMPLETO-2568116

ACÓRDÃO 1155/2023 ATA 3/2023 - PRIMEIRA CÂMARA

VISTOS, relatados e discutidos estes autos de embargos de declaração opostos pela Sra. Dilcilene Guimarães de Melo Oliveira, Prefeita Municipal de Boa Vista do Gurupi/MA na gestão 2013-2016, em face do Acórdão 8012/2022-TCU-Primeira Câmara;
ACORDAM os ministros do Tribunal de Contas da União, reunidos em sessão da 1ª Câmara, diante das razões expostas pelo relator, em:
9.1. conhecer dos embargos de declaração, com fundamento nos arts. 32 e 33 da Lei 8.443/1992, para, no mérito, rejeitá-los;
9.2. notificar a embargante desta deliberação.

Embargos de declaração interpostos contra decisão que julgou irregulares as contas da ex-prefeita de Boa Vista do Gurupi/MA, em decorrência da não comprovação da regular aplicação da integralidade dos recursos transferidos à conta do ProJovem Campo, em 2014.

Primeira Câmara

Município de Boa Vista do Gurupi - MA.

3. Embargante: Dilcilene Guimarães de Melo Oliveira (XXX.023.783-XX).

13.1. Ministros presentes: Benjamin Zymler (na Presidência), Vital do Rêgo (Relator) e Jorge Oliveira.
13.2. Ministros-Substitutos convocados: Augusto Sherman Cavalcanti e Weder de Oliveira.
13.3. Ministro-Substituto convocado que não participou da votação: Weder de Oliveira.

VITAL DO RÊGO

Ministro Vital do Rêgo.

A Sra. Dilcilene Guimarães de Melo Oliveira, Prefeita Municipal de Boa Vista do Gurupi/MA na gestão 2013-2016, opôs embargos de declaração em face do Acórdão 8012/2022-TCU-Primeira Câmara, que julgou irregulares suas contas e a condenou ao pagamento de débito e multa.
A condenação ora recorrida decorreu da não apresentação dos documentos que poderiam comprovar a regular aplicação da integralidade dos recursos disponibilizados à municipalidade à conta do Programa nacional de Inclusão de Jovens/TD-ProJovem Campo, no exercício de 2014.
A embargante apontou a existência de omissão no julgado, que teria deixado de considerar relevantes documentos anexados aos autos, cujo conteúdo afastaria a condenação imposta à embargante.
	É o relatório.

Marcus Vinícius da Silva Santos (OAB/MA 7.961).

Não atuou.

EMBARGOS DE DECLARAÇÃO. INEXISTÊNCIA DO VÍCIO APONTADO. IMPOSSIBILIDADE DE REDISCUSSÃO DO MÉRITO. REJEIÇÃO.

TOMADA DE CONTAS ESPECIAL (TCE)

não atuou.

Em exame, embargos de declaração opostos pela Sra. Dilcilene Guimarães de Melo Oliveira, Prefeita Municipal de Boa Vista do Gurupi/MA na gestão 2013-2016, em face do Acórdão 8012/2022-TCU-Primeira Câmara, que julgou irregulares suas contas e a condenou ao pagamento de débito e multa.
Originalmente, a condenação decorreu da ausência de documentação comprobatória da regular aplicação da integralidade dos recursos disponibilizados ao município à conta do Programa Nacional de Inclusão de Jovens/TD-ProJovem Campo, no exercício de 2014. 
A embargante apontou a existência de omissão no julgado, que teria deixado de considerar relevantes documentos anexados aos autos, cujo conteúdo afastaria a condenação imposta.
 Feito esse breve histórico, passo ao exame dos presentes embargos.
Desde já entendo que os embargos podem ser conhecidos, por atenderem aos requisitos de admissibilidade, mas não merecem ser acolhidos, uma vez que não se encontra presente o vício apontado no julgado.
Após a instauração desta tomada de contas especial, fundada na omissão no dever de prestar contas, a embargante apresentou prestação de contas tardia ao órgão concedente. A análise efetuada pelo FNDE, comunicada a este Tribunal por intermédio dos Ofícios 33.763/2021/Dimoc/Cotce/Cgapc/Difin-FNDE, e 33.640/2021/Diade/Cgapc/Difin-FNDE (peças 80-83) , concluiu pela insuficiência da documentação apresentada para fins de comprovação dos recursos disponibilizados.
O débito originalmente apontado pelo FNDE na prestação de contas em questão decorreu da constatação, no extrato bancário da conta específica do programa, das seguintes irregularidades: (i)  existência de pagamentos não declarados na Relação de Pagamentos e sem documentação comprobatória pertinente; e (ii) movimentação financeira "a débito" da conta específica do programa para outras contas da própria entidade, contrariando o disposto na Resolução CD/FNDE 11/2014 e rompendo o nexo de causalidade entre as despesas realizadas e os respectivos beneficiários do recurso.
Renovada a citação da embargante, no âmbito deste Tribunal, por intermédio do Ofício 11.255/2022-TCU/Seproc, recebido em 4/4/2022 (peças 91-92) , a responsável apresentou novas alegações de defesa, presentes à peça 93 e acompanhadas da documentação de peças 94-141.
Os documentos constantes das peças 94 e 97, cuja ausência de análise pelo acórdão condenatório fundamenta o pedido de reconhecimento de omissão no julgado, foram efetivamente considerados quando do julgamento da embargante.
É o que se observa da manifestação da unidade técnica, adotada por este relator em suas razões de decidir e que integra o acórdão embargado, a seguir transcrita:
32. As novas alegações de defesa da Sra. Dilcilene Guimarães de Melo Oliveira devem ser parcialmente acolhidas, pelos motivos a seguir expostos.
33. Apesar de não ter se manifestado explicitamente sobre as irregularidades apontadas na citação, quais sejam, (i) realização de pagamentos não declarados na Relação de Pagamentos e (ii)  movimentação indevida da conta específica do Programa, contrariando o disposto na Resolução CD/FNDE nº 11/2014, a documentação anexada logrou comprovar parte das despesas impugnadas, afastando o débito delas decorrente, como segue:
33.1. Os extratos bancários do Bradesco, às peças 94 e 97, comprovaram o pagamento da folha de funcionários do Programa nos valores e datas constantes da tabela abaixo reproduzida, sendo possível estabelecer o nexo causal entre tais despesas e os beneficiários do recurso:
	Data
	Lançamento
	Histórico
	Valor (R$) 

	26/2/2016
	Pagamento funcionários
	TED
	5.576,63

	29/2/2016
	Crédito automático
	DOC
	15,00

	29/2/2016
	Pagamento funcionários
	TED
	5.576,63

	31/3/2016
	Crédito automático
	DOC
	15,00

	31/3/2016
	Pagamento funcionários
	TED
	6.385,93

	29/4/2016
	Pagamento funcionários
	TED
	6.385,93

	31/8/2016
	Pagamento funcionários
	TED
	4.988,68

	3/10/2016
	Crédito automático
	DOC
	18,00

	3/10/2016
	Pagamento funcionários
	TED
	6.978,08

33.2. As Notas Fiscais presentes nas peças 112-114, e o Relatório de Pagamentos Efetuados, presente na peça 111, comprovaram o pagamento de parte das despesas efetuadas com recursos da conta específica, impugnadas pelo FNDE em razão de não terem sido declarados na Relação de Pagamentos da respectiva prestação de contas:
	NF/Data
	Produto
	Valor (R$) 

	699, de 9/12/2016
	Material escolar
	11.406,82

	682, de 16/11/2016
	Material escolar
	39.003,60

	684, de 16/11/2016
	Material escolar
	38.005,65

34. Cumpre destacar que a comprovação do pagamento da folha de funcionários mencionada no subitem 33.1 acima evidencia-se ante a verificação da correspondência entre os recursos da conta específica que foram transferidos para a conta do Bradesco, nos valores e períodos em que foram utilizados no pagamento de tal despesa, conforme folhas de funcionários presentes nas peças 95-96, 100, 101, 103 e 108.
35. Quanto ao restante dos valores impugnados, verifica-se o seguinte:
35.1. No item 7.3.1 da Nota Técnica nº 2664695/2021-DAESP/COPRA/CGAPC/DIFIN, que apontou os pagamentos constantes do extrato bancário da conta específica do programa (Conta 34741-8, Agência 1735-3, Banco do Brasil) não declarados na Relação de Pagamentos nem comprovados através de documentos, com exceção daqueles referidos no item 33.2 acima, permanecem sem comprovação:
	Data
	Valor (R$) 

	06/12/2016
	26.002,35

	15/12/2016
	14.419,72

	15/12/2016
	7.581,20

	29/12/2016
	219,87

	29/12/2016
	810,00

	29/12/2016
	800,00

35.2.No item 7.3.2. da referida Nota Técnica, permanecem sem comprovação os seguintes valores, tendo em vista que, apesar do envio das folhas de pagamento dos funcionários, o nexo de causalidade entre tais despesas e os respectivos beneficiários só poderia ser estabelecido com os dados constantes no extrato bancário da outra conta movimentada, qual seja, Conta 0008320-8, Agência 1772, Bradesco, o que não ocorreu:
	Data
	Valor (R$) 

	05/06/2015
	6.216,65

	14/07/2015
	6.216,65

	30/07/2015
	6.216,65

	30/07/2015
	18,00

	31/08/2015
	18,00

	31/08/2015
	6.216,65

	01/10/2015
	18,00

	01/10/2015
	6.216,65

	04/11/2015
	6.216,65

	04/11/2015
	18,00

	01/12/2015
	18,00

	01/12/2015
	6.216,65

	23/12/2015
	6.216,65

	23/12/2015
	18,00

	27/12/2016
	20.000,00

	28/12/2016
	3.155,23

	29/12/2016
	84,74

	29/12/2016
	1.664,90

	29/12/2016
	6,00

36. Desse modo, propõe-se que as contas da Sra. Dilcilene Guimarães de Melo Oliveira sejam julgadas irregulares, condenando-a ao recolhimento do débito ora apurado e à multa prevista no art. 57 da Lei 8.443/1992.
Assim, a unidade técnica, na apuração do débito, afastou as despesas cuja comprovação foi possível mediante a documentação apresentada pela embargante após a análise do FNDE, inclusive as constantes das peças 94 e 97 mencionadas nos presentes embargos. Não há que se falar, dessa forma, em omissão.
Os argumentos apresentados pela embargante denotam seu inconformismo com a deliberação embargada, o que não permite concluir pela existência de omissões no julgado.
A linha argumentativa dos embargos deixa transparecer o seu intuito de rediscutir o mérito do acórdão originário, o que não se coaduna com a via estreita dos embargos declaratórios.
Dessa forma, não havendo qualquer vício a ser sanado, impõe-se a rejeição dos embargos ora em apreciação.
	Diante do exposto, voto pela adoção da minuta de acórdão que ora trago ao exame deste colegiado.
TCU, Sala das Sessões, em 28 de fevereiro de 2023.
Ministro VITAL DO RÊGO 
Relator